【裁判字號】    89,訴,1614
【裁判日期】    900321
【裁判案由】    廢棄物清理法
【裁判全文】
臺灣板橋地方法院刑事判決                        八十九年度訴字第一六一四號
    公  訴  人  臺灣板橋地方法院檢察署檢察官
    被      告  乙○○
    選任辯護人  朱子慶
                董惠彬
右列被告因違反廢棄物清理法案件，經檢察官提起公訴（八十九年度偵字第一五四八
０號），本院判決如左：
    主  文
乙○○無罪。
    理  由
一、公訴意旨略以：被告乙○○未向主管機關申請核發處理廢棄物之許可證，即擅自
    於民國（下同）八十九年八月十三日下午二時許，駕駛車牌號碼５Ｊ－三三七號
    曳引車載運建築工地廢土，傾倒於臺北縣林口鄉○○村○○路旁之重劃區內，而
    為廢棄物之處理。嗣於同日下午二時十分許，為臺北縣林口鄉清潔隊人員會同臺
    北縣警察局新莊分局員警當場查獲，因認被告涉犯廢棄物清理法第二十二條第二
    項第四款罪嫌等語。
二、按犯罪事實應依證據認定之，無證據不得推定其犯罪事實；不能證明被告犯罪者
    ，應諭知無罪之判決；刑事訴訟法第一百五十四條、第三百零一條第一項前段分
    別定有明文。次按刑事訴訟法上所謂認定犯罪事實之證據，係指足以認定被告確
    有犯罪行為之積極證據而言，該項證據自須適合於被告犯罪事實之認定，始得採
    為斷罪資料。又認定犯罪事實所憑之證據，無論係直接證據或間接證據，其為訴
    訟上之證明，須於通常一般之人均不致有所懷疑，而得確信其為真實之程度者，
    始得據為有罪之認定，倘其證明尚未達到此一程度，而有合理之懷疑存在，無從
    為有罪之確信，復無其他調查途徑可尋，法院即應為無罪之判決（最高法院二十
    九年上字第三一０五號及七十六年臺上字第四九八六號判例意旨可資參照）。本
    件公訴人認被告乙○○涉有前揭被訴之違反廢棄物清理法第二十二條第二項第四
    款犯行，無非係以業據被告坦承不諱，核與證人蘇萬吉證述之情節相符，並以照
    片四幀資為論據。訊據被告乙○○固供承駕駛前揭曳引車，於前揭時、地傾倒建
    築工地廢土，嗣為臺北縣林口鄉公所清潔隊人員會同警方查獲等情屬實在卷，惟
    堅決否認有何被訴之違反廢棄物清理法犯行，辯稱：伊是從臺北市內湖區載來廢
    土，原要載到西濱道路去倒，後來用無線電問別人，別人說林口那裡可以倒，伊
    當天已經倒了約半車的廢土等語。
三、按未依廢棄物清理法第二十條規定領有廢棄物清除、處理許可證或核備文件，從
    事廢棄物貯存、清除、處理者，固應依廢棄物清理法第二十二條第二項第四款處
    以刑責。惟廢棄物清理法第二條第一項明定，本法所稱廢棄物，分左列二種：一
    、一般廢棄物：垃圾、糞尿、動物屍體或其他非事業機構所產生足以污染環境之
    固體或液體廢棄物；二、事業廢棄物：(一)有害事業廢棄物：由事業機構所產生具
    有毒性、危險性，其濃度或數量足以影響人體健康或污染環境之廢棄物。(二)一般
    事業廢棄物：由事業機構所產生有害事業廢棄物以外之廢棄物。再者，營建廢棄
    土包含建築工程、公共工程、及建築物拆除工程施工所產生之剩餘土石方、磚瓦
    、混凝土塊，為有用資源，非屬廢棄物範圍，依照內政部營建署組織條例、營建
    廢棄土處理方案規定及八十年行政院環保小組工作會報討論結論，其主管機關為
    內政部營建署，至於因施工所附帶產生之金屬屑、玻璃碎片、塑膠類、木屑、竹
    片、紙屑、瀝清等廢棄物，則屬於一般事業廢棄物，始依廢棄物清理法規定，由
    行政院環保署主管，有行政院八十六年十二月三十一日臺八十六內字第五二一０
    九號函在卷可資參照。
四、經查被告乙○○於八十九年八月十三日下午二時許，駕駛車牌號碼５Ｊ－三三七
    號曳引車，將所載運之建築工地廢土傾倒於臺北縣林口鄉○○段東湖小段第三七
    地號如附圖所示面積十二平方公尺之土地上，並於已傾倒約半車廢土時，為臺北
    縣林口鄉清潔隊稽查人員發現而報警查獲等情，業據證人即林口鄉公所清潔隊稽
    查組組長蘇萬吉於警訊中（見偵查卷第七頁正、背面），及證人即查獲本件之臺
    北縣警察局新莊分局林口分駐所警員甲○○於本院調查時到庭結證明確在卷（見
    八十九年十月二十日訊問筆錄），故被告前揭傾倒廢土之自白，核與證人蘇萬吉
    及甲○○證述之情結相符，並有查獲時之現場照片六幀附卷可稽，堪信為真實。
    然廢棄物清理法所規定之處理行為，依廢棄物清理法第十五條所授權制定之事業
    廢棄物貯存清除處理方法及設施標準第二條第三款規定，係指左列行為：(1)中間
    處理：指事業廢棄物在最終處置前，以物理、化學、生物、熱處理或其他處理方
    法，改變其物理、化學、生物特性或成分，達成分離、減積、去毒、固化或安定
    之行為；(2)最終處置：指衛生掩埋、封閉掩埋、安定掩埋或海洋棄置事業廢棄物
    之行為，是以被告乙○○甫於傾倒廢土時即為警查獲，核其行為並非屬上揭規定
    之處理行為範圍內，復經本院遍閱卷內所附之證據資料，公訴人亦未提出可資證
    明被告有何實施中間處理或最終處置等處理行為之積極證據，被告乙○○之行為
    ，自與公訴意旨所謂廢棄物之處理之構成要件有間。再參酌上開之查獲時現場照
    片，被告乙○○在上址所傾倒之廢土，僅係夾雜石塊之土方，復據本院於八十九
    年十一月十三日到場履勘屬實，並製有勘驗筆錄及現場照片三幀在卷可憑，則被
    告乙○○於本院履勘時辯稱係地下室開挖之土方乙節，應非虛捏之詞。從而被告
    乙○○於現場傾倒之廢土確係建築工程施工所產生之剩餘土方，實未附帶金屬屑
    、玻璃碎片、塑膠類、木屑、竹片、紙屑及瀝清等物質，故依前開函釋說明，被
    告所傾倒者屬有用資源，非屬廢棄物清理法所稱之廢棄物無疑，其傾倒廢土行為
    之行為復非廢棄物之處理，與公訴意旨所指之廢棄物清理法第二十二條第二項第
    四款之構成要件有間，自非廢棄物清理法規範及處罰之對象。此外，本院復查無
    其他積極證據足資證明被告有何公訴意旨所指訴之犯行，揆諸前揭最高法院判例
    之意旨，應屬不能證明被告乙○○犯罪，自當為無罪之諭知。
據上論斷，應依刑事訴訟法第三百零一條第一項，判決如主文。
本件經檢察官曾文鐘到庭執行職務
中      華      民      國      九十      年      三    月    二十一    日
                                臺灣板橋地方法院刑事第三庭
                                      法  官    陳志揚
右正本證明與原本無異。
如不服本判決，應於判決送達後十日內向本院提出上訴狀 (應附繕本) ，上訴於
臺灣高等法院。
                                      書記官    陳慶樹
中      華      民      國      九十      年    三    月  二十八    日


司法院資訊處製作；財團法人民間司法改革基金會備份。
